【裁判字號】    90,台上,3950
【裁判日期】    900628
【裁判案由】    違反稅捐稽徵法
【裁判全文】
最高法院刑事判決                                九十年度台上字第三九五○號
    上訴人  台灣高等法院檢察署檢察官
    被  告  甲○○
右上訴人因違反稅捐稽徵法案件，不服台灣高等法院中華民國八十七年十二月十日第
二審判決（八十六年度上訴字第一○一九號，起訴案號：台灣板橋地方法院檢察署八
十四年度偵字第一八九二七號），提起上訴，本院判決如左：
    主  文
原判決撤銷，發回台灣高等法院。
    理  由
本件原判決以公訴意旨略稱：被告甲○○係設在台北縣三重市○○街六號四樓北陽鋼
鐵有限公司（下稱北陽公司）之負責人，為從事業務之人，竟為該公司逃漏稅捐，於
民國（下同）八十二年間，明知陳明輝、黃瑞華等人於八十及八十一年間，並未在其
公司服務，卻虛偽登載陳明輝、黃瑞華等人薪資共為新台幣（下同）二千零四十八萬
八千元於其業務上作成之員工八十及八十一年度各類所得扣繳暨免扣繳憑單，並據以
製作該公司之八十及八十一年度營利事業所得稅結算申報書，將上開不實之薪資金額
列為該公司之成本，向台北縣稅捐稽徵處行使報稅，而逃漏該公司之八十及八十一年
度營利事業所得稅五百一十二萬二千元，足以生損害於陳明輝、黃瑞華等人及稅捐稽
徵機關徵稅之正確性；因認被告涉有刑法第二百十六條、第二百十五條及稅捐稽徵法
第四十一條之罪嫌云云。但經審理結果，認為不能證明被告犯罪，因而維持第一審諭
知被告無罪之判決，駁回檢察官在第二審之上訴。固非無見。
惟查：一、審理事實之法院，對於與被告被訴事實有關之證據，應從各方面詳予調查
，以期發現真實，苟有與待證事實相關之證據尚未查竣，即難為有利或不利於被告之
判斷。被告雖於原審提出北陽公司八十、八十一年間承攬工程之合約書，所記載之承
攬總價，其中「紐約客金融花園天下」為三百六十萬元、「全球綠雅圖」為一千零八
十九萬一千一百六十七元、「慶寶工業公司五股廠新建工程」約為四百萬元、「南寶
紙器公司五股廠新建工程」約為三百二十萬元及「全球綠雅圖」一百八十八萬六千九
百零三元（見原審卷(一)第一二二、一二七、一三五、一三六、一三八頁），合計總金
額為二千三百五十七萬八千零七十元；原審並向台灣省合作金庫信義支庫調取被告之
交易明細表，及向交通銀行新店分行調取被告之存款往來帳卡明細影本存卷。惟上開
工程合約書何能證明北陽公司於八十及八十一年間，因承攬上開工程，確有檢察官起
訴書所載二千零四十八萬八千元之工資支出？又上開行庫函送原審之交易明細表、存
款往來帳卡所記載之款項往來，何能證明確係與本件工資之支出有關？俱尚非明瞭。
原審未遑詳查，遽憑上開證據，為被告有利之認定，自難謂無調查職責未盡之違誤。
二、原判決理由第六項認定北陽公司於八十年、八十一年確有僱用張清修、葉文華、
吳裕能、黃瑞能、黃國雄、何世欽等人，並由其等代領工人之薪資等情，但「財政部
台灣省北區國稅局審查三科查獲違章案件簽報單」違章事實欄載稱「(二)查北陽鋼鐵有
限公司提供薪資清冊計有工頭黃瑞能等人在契約書簽章中具結，有關工頭查證情形如
左：1.查該公司薪工資清冊、扣繳憑單等並無工頭黃瑞能、葉文華、張榮昌、張清修
、黃國雄等六人之薪資資料。2.張清修君在八十四年二月十五日於本局談話筆錄中說
明，張清修本人並未承包北陽鋼鐵公司之工程業務，其係純粹介紹，所以在工資發放
經手人簽章」云云（見外放之財政部台灣省北區國稅局查核資料影本第六頁），上開
簽報單所載內容，何以不足採？原審未予說明其取捨之心證意見，亦難認無判決理由
欠備之違誤。以上諸端，或為上訴意旨所指摘，或為本院得依職權調查之事項，應認
原判決有撤銷發回更審之原因。
據上論結，應依刑事訴訟法第三百九十七條、第四百零一條，判決如主文。
中      華      民      國     九十     年      六      月    二十八    日
                              最高法院刑事第十二庭
                                  審判長法官  呂  潮  澤
                                        法官  陳  世  雄
                                        法官  孫  增  同
                                        法官  林  開  任
                                        法官  蕭  權  閔
      右正本證明與原本無異
                                              書  記  官
中      華      民      國     九十     年      七      月      三      日


司法院資訊處製作；財團法人民間司法改革基金會備份。
